臺灣彰化地方法院刑事判決　　　　　　　95年度訴字第2051號
公　訴　人　臺灣彰化地方法院檢察署檢察官
被　　　告　甲○○
上列被告因毒品危害防制條例案件，經檢察官提起公訴（95年度
毒偵字第4564號），本院依簡式審判程序判決如下：
    主  文
甲○○施用第一級毒品，處有期徒刑陸月，如易科罰金以新臺幣
壹仟元折算壹日。扣案之注射針筒壹支沒收。
  犯罪事實及理由
一、本件犯罪事實除補充及更正如下外，其餘均與檢察官起訴書
    之記載相同，茲引用之（如附件）：
    (一)被告係於民國95年11月7 日，在雲林縣斗南鎮某處加油
        站，將摻有第一級毒品海洛因之溶液以注射針筒注射身
        體之方式，施用海洛因1 次。
    (二)嗣被告於民國95年11月8 日下午3 時44分許，在彰化縣
        芳苑鄉○○村○○○段154 之一號前空地，見警上前盤
        查時，即主動自褲子口袋內提出為其所有、且已供使用
        過毒品海洛因之注射針筒1 支，為犯罪未發覺前自首並
        接受裁判。
二、本件證據除補充被告於本院審理時之自白外，其餘亦均與檢
    察官起訴書之記載相同，茲引用之（如上附件）。
三、公訴人雖認被告另於95年11月1 日晚間8 時許，有施用第一
    級毒品海洛因之犯行，惟據被告於審理時否認有此情事，且
    本案其餘之積極證據即尿液檢驗報告，至多僅足佐證被告於
    95年11月8 日為警採集尿液送驗前之4 日內有施用海洛因之
    犯行，無從據以認定被告於其餘時日另有施用第一級毒品海
    洛因之事實，此外，復查無其他積極證據足認被告確有此部
    分犯行，應認不能證明被告犯罪，因公訴人認此部分與原起
    訴論罪部分，有集合犯之包括一罪關係，故不另為無罪之諭
    知，附此敘明。
四、被告有對於未發覺之犯罪自首而受裁判之情形，本院乃依刑
    法第62條前段規定減輕其刑。
五、量刑理由：
    被告除因施用毒品行為，經法院裁定送觀察、勒戒1 次外，
    尚無因施用毒品案件，經法院判處徒刑之前科紀錄；又被告
    因施用毒品經送觀察、勒戒後，因無繼續施用毒品傾向，甫
    於95年9 月12日執行完畢釋放，上情有臺灣高等法院被告前
    案紀錄表可證。詎前開觀察、勒戒執行完畢釋放後未久，被
    告即於95年11月間，再為本案犯行，足見被告戒絕毒品決心
    之不足，是應給予相當期間之刑期以資矯治其惡習，再審酌
    被告自首犯行，且到庭態度良好，而施用毒品為自戕行為，
    犯罪心態與一般刑事犯罪之本質並不相同，容應以「病人」
    之角度考量，及其犯罪之動機、方法、手段、所生危害等一
    切情狀，量處如主文所示之刑，並諭知易科罰金之折算標準
    。
六、臺灣彰化地方法院檢察署檢察官將該署95年度毒偵字第4823
    號、第4916號案件併案審理，其併案意旨略以：被告自95年
    11月8 日起、至同年月30日凌晨零時20分（為警採尿時間）
    往前回溯72小時內之某時止，在不詳地點之加油站廁所、彰
    化縣方苑鄉福海宮旁之田地等處，施用第一級毒品海洛因多
    次。因認被告此部分行為亦涉犯毒品危害防制條例第10條第
    1 項之施用第一級毒品罪嫌，且因施用毒品具有成癮性，必
    然是反覆為之，故被告此部分施用海洛因之犯行，與前揭論
    罪科刑業經起訴之施用第一級毒品犯行間，屬於包括一罪之
    集合犯，應移送本院併案審理等語。惟查：
    (一)又按數行為於同時同地或密切接近之時地實施，侵害同
        一之法益，各行為之獨立性極為薄弱，依一般社會健全
        觀念，在時間差距上，難以強行分開，在刑法評價上，
        以視為數個舉動之接續施行，合為包括之一行為予以評
        價，較為合理，方屬接續犯之範疇（最高法院86年台上
        字第3295號判例意旨參照）。足見「接續犯」之成立係
        以時、空之密接性為前提要件，即透過對於同一法益之
        同種類侵害行為繼續不間斷之實行，業已稀釋個別行為
        之獨立性，致使刑法評價時將之視為單一、整體之犯罪
        行為，以符合社會一般人對於行為概念之認知，並與行
        為人之犯罪目的相互結合。是施用毒品之人，除於一次
        施用過程中，密接多次施用毒品之動作（如以香煙施用
        海洛因，或以燒烤方式施用甲基安非他命時，點燃後多
        次吸用之動作）可認是接續行為外，渠等於不同時間各
        次施用毒品之行為，因係為滿足各次施用毒品慾望所為
        ，顯各具獨立性，尚難認係屬同一行為之數個舉動，自
        無「接續犯」之適用。
    (二)至立法者於制定毒品危害防制條例時，雖因毒品施用者
        常會對毒品產生心理上或生理上之依賴，縱未成癮，亦
        有導致多次反覆施用習慣之可能，因而將施用毒品者定
        義為「病患性罪犯」，先給予觀察、勒戒及強制戒治等
        保安處分之矯正機會，倘經此等保安處分矯正後，施用
        毒品者仍繼續施用毒品，始施以刑罰，可知立法者於立
        法時，即已將須加以刑罰之施用毒品犯行係具有「反覆
        實施性」之要件涵括在施用毒品罪之構成要件中，此乃
        合理之體例解釋及目的性解釋，故施用毒品之犯行，在
        法律評價上，應該當於學理上「包括一罪」概念之「集
        合犯」中「習慣犯」之態樣。然施用毒品者多次施用毒
        品之犯行，是否應依「包括一罪」予以單一之評價，仍
        應就具體證據判斷之，倘客觀積極證據足以認定施用毒
        品者確有時間相隔非久之多次反覆施用毒品之犯行及施
        用毒品之習慣，固應將此反覆多次施用毒品犯行列入「
        集合犯」範疇而論以包括一罪，始屬合理；惟倘無足夠
        證據足以證明施用毒品者已具有施用毒品之習慣，自不
        得僅因其有數次分別施用毒品之犯行，遽認應以集合犯
        加以評價，僅論以一罪，而應就其個別獨立之犯罪行為
        逐一評價並分別論處罪刑。
    (三)1.查併案意旨雖認被告自95年11月8 日起至95年11月30
          日為警採尿前3 日內之某日止，有施用施用第一級毒
          品海洛因之犯行，惟據被告於本院審理時否認有此情
          事，供稱：95年11月7 日施用後，間隔約3 、4 天或
          4 、5 天後才再施用毒品；95年11月23日為警查獲採
          尿前係於95年11月23日當天施用毒品，95年11月29日
          為警查獲前係於95年11月29日當天或前一日施用毒品
          海洛因等語。茲被告之自白，不得作為有罪判決之唯
          一證據，仍應調查其他必要之證據，以察其是否與事
          實相符，而本案其餘之積極證據即尿液檢驗報告及扣
          案毒品海洛因、注射針筒，至多僅足佐證被告上開於
          審理時自白於95年11月23日、同年月29日為警查獲後
          、採集尿液送驗前之4 日內有施用海洛因之犯行，無
          從據以認定被告於其餘時日另有施用第一級毒品海洛
          因之事實，此外，復查無其他積極證據足認被告確有
          併案意旨所指其餘時日（即除被告自白於95年11月23
          日、同年月28日或29日各自有1 次施用毒品海洛因外
          之其餘併案意旨所指施用毒品時間）施用毒品海洛因
          之犯行。
        2.又查，上開併案部分至多足以認定被告施用毒品海洛
          因之犯罪時間為95年11月23日及同年月28日或29日，
          已如上述，核與原起訴論罪之被告施用毒品時間（95
          年11月7 日）相隔2 星期以上，且被告於95年11月7
          日施用海洛因為警查獲後，係因工作不順心，飲酒解
          悶，飲畢經友人邀約才再施用毒品等情，業據被告於
          本院審理供述明確（參本院審判筆錄第5 、6 頁），
          則依卷內證據，顯無法證明被告有施用毒品之習慣，
          揆諸前揭說明，被告所為即不符合「包括一罪」之「
          集合犯」中習慣犯之型態，從而，檢察官移送併案審
          理之被告所為，無從認與本案有何集合犯之包括一罪
          關係；再依上揭被告所陳，被告於本案犯行後之施用
          海洛因行為明顯係另行起意，其間亦無任何證據足資
          證明被告有接續施用海洛因之情形，上開移送併案施
          用海洛因之犯行與經起訴論罪部分之犯行間，明顯可
          分而具有獨立性，核與前揭最高法院86年台上字第32
          95號判例所稱「數行為於同時同地或密切接近之時地
          實施」之特性並不相符，亦難認合於「接續犯」之前
          提要件。
    (四)綜上所述，全部併案意旨無從認與本案有何實質上一罪
        、或單純一罪關係，本院無從併予審究，應退由檢察官
        另行處理。
六、應適用之法條：
    (一)刑事訴訟法第273 條之1 第1 項，第299 條第1 項前段
        、第310 條之2 、第454 條第2 項。
    (二)毒品危害防制條例第10條第1項。
    (三)刑法第11條前段、第62條前段、第41條第1 項前段、第
        38 條第1項第2款 。
七、(一)按本判決係依刑事訴訟法第310條之2、第454條第2項製
        作，依法僅需記載當事人欄、主文、犯罪事實、證據名
        稱、應適用之法條及得於10日內上訴之旨，並得以簡略
        方式為之；如認定之犯罪事實、證據及應適用之法條，
        與檢察官聲請簡易判決處刑書或起訴書之記載相同者，
        得引用之。
    (二)又上揭所指應記載之「犯罪事實」，揆諸同法第308條
        後段原關於有罪之判決書應記載「事實」之規定，已修
        正為應記載「犯罪事實」，核其修正之立法理由，即指
        明「犯罪事實」，係指符合犯罪構成要件之具體社會事
        實。是以構成犯罪事實以外之其他適用法律事實，例如
        刑罰加重（含累犯在內)或減輕事由等，自可無須在「
        犯罪事實」欄中記載（法院辦理刑事訴訟案件應行注意
        事項第14 4點參照），惟仍應於主文中予以表明，並於
        應適用之法條欄予以引用。
八、如不服本件判決，得自收受送達之日起10日內，向本院提起
    上訴。
本案經檢察官劉世豪到庭執行職務。
中　　華　　民　　國　　96　　年　　1 　　月　　31　　日
                  刑事第四庭    法　官　周淡怡
以上正本證明與原本無異。
如不服本判決，應於判決送達後10日內向本院提出上訴狀 (須附
繕本)。
中　　華　　民　　國　　96　　年　　2 　　月　　1 　　日
                                書記官  陳錫威
附錄論罪科刑法條全文
毒品危害防制條例第10條
施用第一級毒品者，處6月以上5年以下有期徒刑。
施用第二級毒品者，處3年以下有期徒刑。
